【裁判字號】    88,易,1901
【裁判日期】    900129
【裁判案由】    詐欺
【裁判全文】
臺灣臺南地方法院刑事判決                        八十八年度易字第一九一號
    公  訴  人  臺灣台南地方法院檢察署檢察官
    被      告  辛○○
右列被告因詐欺案件，經檢察官提起公訴 (八十八年度偵字第四六五三號、八十八年
度偵字第五三四八號、八十八年度偵字第五九六六號)，暨移送併案審理（八十八年
度偵字第七Ｏ九三號），本院判決如左：
    主  文
辛○○連續意圖為自己不法之所有，以詐術使人將本人之物交付，累犯，處有期徒刑
柒月。
    事  實
一、辛○○前因犯妨害風化案件，甫於民國（下同）八十六年十月二十七日執行完畢
    詎仍不知悔改，又基於意圖為自己不法所有之概括犯意，自八十七年十一月間起
    ，在台南市○○路○段六六巷五號承租處所，以隱匿辛○○之本名而自稱為徐金
    良，使將來跳票時受害人無法順利追償之詐騙方式，（一）先向戊○○訛稱需款
    孔急，並持如附表編號一、二所示之己○○及甲○○所簽發之支票二紙（均以徐
    金良名義背書）以供清償借款之用，使戊○○陷於錯誤，致交付新臺幣（下同）
    二十四萬六千元。隨後，又承揭上開犯意，再以徐金良名義簽發面額五十萬元本
    票一紙，向戊○○詐借五十萬元，嗣戊○○於八十八年間發現徐金良本名為辛○○，且上開本、支票均不獲兌現，乃向辛○○索討債務，辛○○始以本名簽發三
    紙同額本票為搪塞，然屆期亦均無法兌現，戊○○至此始知受騙。（二）辛○○
    於八十七年十二月間，又以相同手法，以徐金良名義簽發面額各為十五萬元及十
    萬元本票二紙，向不知其本名之丁○○詐借款項二十五萬元，嗣後僅清償三萬元
    現金，及以一紙其以本名簽發之面額二十五萬元本票和如附表編號三之子○○支
    票為搪塞，事後亦均不獲兌現，丁○○至此始知受騙。（三）辛○○又承接前開
    犯意，以相同手法，於八十七年年十一月間，先以徐金良名義簽發支票向壬○○
    訛詐得款五萬六千元，嗣壬○○向其催索，始另持附表編號四李坤山支票搪塞，
    屆期仍不獲兌現，壬○○始知受騙。（四）辛○○又以相同手法，於八十七年十
    二月間，先以附表編號五高尚實業商號即方建雄之支票持交乙○○，向其詐借得
    款五萬二千元。（五）辛○○於同一期間，另以附表編號六方建雄支票欲向乙○○訛詐款項，致乙○○陷於錯誤，乃代為向二弟丙○○調得六萬八千元款項交付
    予辛○○。（六）辛○○另於八十七年十二月間，承揭上開犯意，以相同手法，
    先向癸○○誆稱欲購買癸○○所經營富紳奇木行之奇木，並持如附表編號七所示
    之支票（以徐金良名義背書）面額共計四十六萬元，以供清償貨款之用，使癸○○陷於錯誤，並將支付前開貨款多餘之金額計二十五萬元找還予辛○○。嗣辛○○所交付如附表所示之支票及個人以本名或徐金良為名義所簽發之本票，相繼因
    存款不足不獲兌現，上開戊○○、丁○○、壬○○、乙○○、吳國、癸○○翰等
    人始知受騙。
二、案經被害人戊○○、丁○○、壬○○、乙○○、丙○○、癸○○分別訴由台灣台
    南地方法院檢察署檢察官偵查起訴。
    理  由
一、訊據被告辛○○固坦承有上開向戊○○、丁○○、乙○○、壬○○、癸○○持票
    借款之事實，然矢口否認涉有前開詐欺犯行，辯稱：伊因配合本身命格，故取別
    名為徐金良，且均對外自稱為徐金良，此乃上開債權人戊○○、丁○○、壬○○
    、丙○○、乙○○等人借款之初所明知。伊是因景氣不佳調度困難，故一時無法
    還款，且交付給債權人之支票會退票，亦均係其在從事開運刻印生意上所收取來
    的客票，並非芭樂票等語云云。惟查：
（一）右揭事實，業據告訴人戊○○、丁○○、壬○○、乙○○、癸○○於偵查中或
      本院審理中或具狀指訴：被告於借款之時，並未告知渠等其本名為辛○○，而
      係自稱為徐金良，…，是因為有一次在前開被告承租處，看見台南監獄送達予
      被告之書信，經查詢被告女友呂珮紋才知道被告的本名乙節（參見八十八年度
      偵字第五九六六號八十八年五月十八日訊問筆錄，本院八十九年十一月二十九
      日訊問筆錄），是衡諸常情，依交易習慣及票據關係而論，為求償順利起見，
      若被告確有告知執票人真實姓名，則執票人焉有不要求被告一併補充書寫其真
      名之理？是顯見被告所辯告訴人於借貸款項之初均明知其本名云云，實不足採
      信。被告於借款伊始主觀上即存有隱匿真實姓名以便利其於屆期時抵賴帳款之
      意思甚明。
（二）次查，被告確有故意隱匿本名之情，另據被告前女友呂珮雯於偵查中證述：於
      八十七年六、七月間認識自稱徐金良之被告，因算命才認識，於八十七年八、
      九月間，被告說要向伊租房子作為店面，但伊與被告交往約一個月，即開始有
      人登門要債，且有一天有人打電話來說要找辛○○，經伊質問被告，被告才說
      出其本名不叫徐金良等語明確在卷（參見八十八年度偵字第五三四八號八十八
      年六月七日訊問筆錄），是被告連交往中之女友都隱瞞真實姓名，益徵前開告
      訴人指訴被告於借款之初，未告知真實姓名乙節應足堪採信。
（三）被告於借款時，即已陷於無償債能力之狀態，此業經被告於本院審理中自承：
      伊並沒有開設戶頭等語明確屬實（參見八十九年十一月二十九日訊問筆錄），
      且徵諸被告另自承：之前都是以一位名叫「林俊榮」之友人開設於萬泰銀行之
      帳戶作為開票之用乙節，經本院依職權調閱前開帳戶明細觀之，於本案發生之
      時（八十七年六月起至年底），林俊榮之帳戶中僅有餘額二百多元，有萬泰銀
      行八九台南字第一四三六號函覆一紙附卷，是被告辯稱伊確實有還錢之誠意云
      云，實不足採信。被告既明知自己經濟狀況已陷於支付不能，竟仍以假名開立
      支票，且於真實姓名被發現時，竟仍在沒有開設銀行帳戶，且無存款之情況下
      ，仍以真實姓名開立本票企圖抵帳，其辯稱並無詐騙意思云云，誠不足採。
（四）又被告交付予被害人如附表編號一至編號七所示之票據，不僅均無法兌領，且
      如附表編號一致編號六之帳戶中，各發票人於實際開票日（亦即約八十七年十
      月左右）原存款金額比對開票金額之結果，顯然均屬超額貸放款項，且其中甚
      至出現逾放比例達百分之百，其比對結果為：己○○原有十八萬三千六百元比
      對開票金額為十五萬八千元；甲○○原有四千七百元比對開票金額為八萬八千
      元；子○○原有七千三百八十二元比對開票金額為二十萬元；方建雄原有六萬
      三千元比對開票金額為六萬八千元；李坤山於當時尚未開戶，開戶日始於八十
      八年二月三日終於八十八年四月三十日；高尚實業商號帳戶中票據往來共計二
      十二張，無一張支票兌現，此有彰化商業銀行彰東高字第五四一號函、台灣銀
      行台南分行八八銀南營字第四六六四號函、台南市第七信用合作社南七信字第
      八ＯＯ一號函、第一商業銀行一屯字第五三二號函、台南市第五信用合作社南
      五信社第四八九號函、南區中小企業銀行八八南銀總蓄字第一三八號函，且均
      附拒絕往來通知附卷足憑，此參酌證人子○○即附表編號三之發票人亦於本院
      審理中證述：伊根本不認識被告等語明確在卷，是被告辯稱：伊所交付予告訴
      人之支票均非芭樂票，而是客戶給的貨款云云，實不足採信。此外，被告既是
      經營刻印章之生意，則衡諸常情，該種交易多為現金且屬小額往來，是被告所
      稱如附表之金額多為貨款乙節，實與常理有違。
（五）被告另辯稱如附表編號六方建雄之支票係中華日報分社主任庚○○向其調現時
      所讓與云云，然證人庚○○於審理中證述：伊根本沒向被告借錢，而是被告向
      伊借客票，但如附表之票據均非伊所交付等語明確在卷（參見八十八年九月三
      日訊問筆錄），是被告所辯如附表之票據均係客戶或朋友所交付，並非來路不
      明云云，實不堪採信。
（六）又被告先於偵查中辯稱：附表編號七是伊向富紳奇木行訂貨，至於該張支票是
      庚○○給的，伊不知情云云，嗣於本院審理中又辯以：附表編號七是告訴人癸○○丈夫同意借款予被告云云，足見被告前後供詞反覆，顯係事後空言卸責之
      詞，實不堪採信。被告於八十七年十二月，既以陷於支付不能之狀態，竟明知
      而仍以假名背書於票據，意圖抵賴貨款之情甚明。
    綜上所述，被告明知無償債能力，仍以假名背書或發票之他人或自己之票據作為
    借款之用，使前開告訴人陷於錯誤，而允借款項予被告，且事後均未能清償，參
    酌前開說明，本件事證明確，其犯行堪以認定，應予依法論科。
二、核被告辛○○所為，係犯刑法第三百三十九條第一項詐欺取財罪。被告先後向如
    附表編號一至七之告訴人為詐欺，使渠等陷於錯誤而交付借款之行為，時間緊接
    ，所犯係構成要件相同之罪名，顯係基於概括犯意反覆為之，為連續犯，應依連
    續犯規定論以一罪，並依法加重其刑。查被告曾因妨害風化罪，於八十四年間經
    台灣高等法院台南分院判處有期徒刑一年四月確定後，甫於八十六年十月二十七
    日執行完畢，有卷赴台灣高等法院被告全國前案記錄表一紙可按，其受有期徒刑
    執行完畢，五年以內再犯有期徒刑以上之罪，為累犯，依法遞加重其刑。公訴人
    雖僅就被告行使如附表編號一至編號六之詐欺犯行提起公訴，然檢察官就一部犯
    罪事實起訴者，其效力及於全部，本件被告如附表編號七之詐欺犯行，與前揭論
    罪科刑之如附表編號一至編號六部分，有連續犯之關係，已如前述，本院自應就
    屬於裁判上一罪之如附表編號七部分一併加以裁判。爰審酌被告犯罪手段及未與
    告訴人達成和解及犯後態度等一切情狀，量處如主文所示之刑，以示懲儆。
據上論斷，應依刑事訴訟法第二百九十九條第一項前段，刑法第五十六條、第三百三
十九條第一項、第四十七條，罰金罰鍰提高標準條例第一條前段，判決如主文。
本案經檢察官吳岳輝到庭執行職務
中    華    民    國      九十        年    一          月    二十九    日
              臺灣臺南地方法院刑事第三庭
                                          法  官  謝家宜
右正本證明與原本無異。
如不服本判決，應於判決送達後十日內，向本院提出上訴狀。
                                          書記官  魏芝雯
中    華    民    國      九十        年    一          月    二十九    日
附錄法條：
中華民國刑法第三百三十九條
意圖為自己或第三人不法之所有，以詐術使人將本人或第三人之物交付者，處五年以
下有期徒刑、拘役或科或併科一千元以下罰金。
以前項方法得財產上不法之利益或使第三人得之者，亦同。
前二項之未遂犯罰之。


司法院資訊處製作；財團法人民間司法改革基金會備份。
